最高法院刑事判決　　　　　　九十六年度台上字第六八八六號
上　訴　人　台灣高等法院高雄分院檢察署檢察官
被　　　告　甲○○
上列上訴人因被告違反毒品危害防制條例案件，不服台灣高等法
院高雄分院中華民國九十六年四月三十日第二審判決（九十六年
度上訴字第四五七號，起訴案號：台灣高雄地方法院檢察署九十
五年度偵緝字第二四九七號），提起上訴，本院判決如下：
    主  文
原判決撤銷，發回台灣高等法院高雄分院。
    理  由
本件原判決以公訴意旨認被告甲○○涉犯毒品危害防制條例第四
條第一項及懲治走私條例第二條第一項罪嫌，但經原審調查證據
之結果，認尚乏積極證據足以證明被告涉犯該等罪嫌，因而維持
第一審無罪判決，駁回檢察官在第二審之上訴；固非無見。
惟查：(一)、審理事實之法院，對於案內一切證據，除認為不必要
者外，均應詳為調查，然後基於調查所得心證，以為判決之基礎
，故證據雖已調查，而其內容尚未明瞭者，即與未經調查無異，
仍難遽為被告有利或不利之認定。本件原審審理中，承辦檢察官
曾於民國九十六年三月七日以雄檢博水九十五偵緝二四九七字第
六五七二號函，檢送檢舉密封資料一件，請求原審法院參辦，受
命法官於九十六年三月九日審閱後，在該公函上批示：「本件為
密件，另外保管，閱卷時應加密處理」，承辦書記官另以卷宗封
存保管該密件資料，並註記秘密證人筆錄「不得閱卷」，有台灣
高雄地方法院檢察署之公函一件及其密封資料一件在卷可憑（見
原審卷(二)第十三頁）。按依證人保護法保護之證人，係願在檢察
官偵查中或法院審理中到場作證，陳述自己見聞之犯罪或流氓事
證，並依法接受對質及詰問之人；又對依本法有保密身分必要之
證人，於偵查或審理中為訊問時，應以蒙面、變聲、變像、視訊
傳送或其他適當隔離方式為之。於其依法接受對質或詰問時，亦
同；證人保護法第三條、第十一條第四項分別定有明文。承辦檢
察官所檢送之秘密證人筆錄等資料，與本件案情是否具有重要關
係，與第一審另案九十五年訴字第五八０號共同被告謝鎮鴻運輸
海洛因案件有無密切關聯，原審未依證人保護法規定程序依職權
調查釐清，難謂無調查職責未盡之違背法令。又被告辯稱因謝鎮
鴻借款未還，而向其討債，發生衝突，謝鎮鴻始挾怨報復云云。
惟謝鎮鴻於九十五年一月十三日及九十五年二月十四日偵查中供
稱：與甲○○並無金錢糾紛及仇恨（見九十五年度偵字第二九七
八號卷第三六頁第六至七行、第六三頁倒數第四行以下），雖其
嗣後翻供，於九十五年十二月十三日審判中改稱：「我要娶太太
時，有向他借新台幣（下同）一萬多元」（見一審卷第六六頁第
二七行至三十行）；而被告於九十五年八月八日偵查中供稱：謝
鎮鴻向我借三萬元（見九十五年度偵緝字第二四九七號卷第十三
頁）；九十五年九月二十六日第一審審理中供稱：「謝鎮鴻自九
十二年間向我陸續借了二十萬元左右，都沒有還我，之後我不想
再借給他，我有向他催討債務，但是根本沒有（錢）還我，我們
因此起爭執」等語（見一審卷第十頁第七至十行），被告所辯與
謝鎮鴻所供關於雙方借貸金額，前後不一，被告之辯解能否採信
，容堪質疑。原審未調查雙方借貸之金額、日期、地點及其憑據
，以釐清是否確有借貸不還而生爭執，甚至挾怨報復之情事，遽
而採信被告之辯解，認謝鎮鴻對其不利之證述不可採，非惟認事
採證有違證據法則，復有調查職責未盡之違法。(二)、證人之供述
前後稍有不符或相互間有所歧異，究竟何者為可採，事實審法院
非不可本於經驗法則，斟酌其他情形，作合理之比較，定其取捨
；若其基本事實之陳述與真實性無礙時，仍非不得予以採信，非
謂一有不符或矛盾，即認其全部均為不可採。謝鎮鴻於偵查中供
稱：伊先後於九十四年十二月二十六日、九十五年一月五日、九
十五年一月十二日受被告委託，運輸第一級毒品海洛因回台，每
兩代價五萬元，第一次（即九十四年十二月二十六日）運輸十八
顆，共重三兩，代價十五萬元；第二次（即九十五年一月五日）
是十顆，接近二兩，代價十萬元；第三次即（即被查獲之九十六
年一月十二日），運輸十顆，重約四九．一公克，約代價十萬元
，並經謝鎮鴻具結作證在案（見上揭二九七八號偵卷第三四至三
八頁）；嗣謝鎮鴻並於九十五年四月二十日第一審另案九十五年
度訴字第五八０號運輸海洛因毒品案件準備程序及九十五年六月
十四日第一審審判程序中，為相同供述（見一審另案九十五年度
訴字第五八０號卷第四六頁、第七七－八七頁）；參以謝鎮鴻自
九十三年一月一日起至九十五年一月十八日止之入出境紀錄，謝
鎮鴻入出境紀錄僅有四次，即(1)第一次九十三年十二月十四日自
中正機場出境，同年月十八日自中正機場入境；(2)第二次於九十
四年十二月二十四日搭機（班機號碼BR八二五）自高雄出境，同
年月二十六日搭機（班機號碼BR八二八）自高雄入境；(3)第三次
九十五年一月三日搭機（班機號碼NX六六一）自高雄出境，同年
月五日搭機（班機號碼BR八二八）自高雄入境；(4)第四次九十五
年一月七日搭機（班機號碼BR八二五）自高雄出境，同年月十二
日搭機（班機號碼BR八二八）自高雄入境等情；有謝鎮鴻之「入
出境查詢結果」電腦資料一件可稽（見上揭二九七八號偵卷第五
六頁），而被告在九十三年間並無入出境紀錄，自九十四年一月
一日起至九十五年一月十三日止，入出境頻繁，其入出境紀錄，
共有十五次之多，其中(1)於九十四年十二月二十四日搭機（班機
號碼BR八二五）自高雄出境，同年月二十六日搭機（班機號碼BR
八二八）自高雄入境；(2)於九十五年一月七日搭機（班機號碼BR
八二五）自高雄出境，同年月十二日搭機（班機號碼BR八二八）
自高雄入境；均與謝鎮鴻於同一時間搭乘同班機入出境高雄等情
，亦有被告之「入出境查詢結果」電腦資料一件足憑（見上揭二
九七八號偵卷第五八、五九頁），可見謝鎮鴻所供與其出入境資
料相吻合，而被告又有與謝鎮鴻搭乘同一班機出入境之情事，難
認謝鎮鴻之指述有何矛盾不實。矧謝鎮鴻自九十二年起退票，其
信用卡亦遭停卡（見上揭二四九七號偵卷第二九至三四頁），當
時經濟不佳，而謝鎮鴻被查獲時，除扣得海洛因外，尚在其身上
扣得新台幣五萬零五百元，港幣二千元，人民幣一千零四十元等
財物（見上揭二九七八號偵卷第十三頁）；謝鎮鴻並供稱：「出
去前，被告甲○○先交五萬元給我，機票是他幫我買的，機票錢
是一萬二千元」等情（見上揭二九七八號偵卷第三十五、三十六
頁）；核與被告所供：「機票是我幫他買的」等情，似亦相符（
見一審卷第十頁）；則謝鎮鴻於偵查中九十五年一月十三日初訊
及第一審九十五年四月二十日之準備程序與九十五年六月十四日
之審判程序中所供：事前資助機票及「前金」之代價五萬元，事
成之後再支付代價之尾款五萬元或十萬元，幫助被告自澳門或中
國大陸走私、運輸海洛因返台等基本事實之陳述，似均與真實性
無礙，非不得予以採信。原判決以謝鎮鴻於警詢及偵審中前後供
述不一，且較不受外界因素干擾之「警詢」初訊，並未承認受被
告之唆使運輸海洛因返台，無法採信謝鎮鴻前後不一之供述，遽
認被告犯罪云云，其認事採證，仍難謂適法。以上或為檢察官上
訴意旨所指摘，或為本院得依職權調查之事項，應認有撤銷原判
決發回更審之原因。
據上論結，應依刑事訴訟法第三百九十七條、第四百零一條，判
決如主文。
中　　華　　民　　國　九十六　年　 十二 　月　　六　　日
                      最高法院刑事第十二庭
                          審判長法官  洪　文　章
                                法官  王　居　財
                                法官  郭　毓　洲
                                法官  黃　梅　月
                                法官  邱　同　印
      本件正本證明與原本無異
                                      書  記  官
中　　華　　民　　國　九十六　年　 十二 　月　 十三 　日
                                                      Ｑ
